臺灣高等法院刑事判決　　　　　　　　　　　　九十二年度上更(二)字第六五一號
　　上　訴　人
　　即　被　告　丙○○
　　選任辯護人　王麗萍律師
　　　　　　　　余淑杏律師
　　　　　　　　賴淑惠律師
右上訴人因偽造文書等案件，不服臺灣士林地方法院八十六年度訴緝字第一一三號，
中華民國八十八年四月二十八日第一審判決（起訴案號：臺灣士林地方法院檢察署八
十二年度偵字第二五四五號），提起上訴，經判決後，由最高法院第二次發回更審，
本院判決如左：
    主  文
原判決撤銷。
丙○○共同行使偽造私文書，足以生損害於公眾及他人，累犯，處有期徒刑陸月；如
易科罰金，以參佰元折算壹日。
    事  實
一、丙○○於民國七十五年間，曾因妨害家庭案件，經臺灣台北地方法院判處有期徒
    刑八月，上訴後，經本院駁回上訴確定，嗣經減刑為有期徒刑四月，於民國七十
    八年四月二十八日易科罰金執行完畢，猶不知警惕，因從事土地代書、代辦房地
    第二順位（二胎）貸款等業務，於民國八十一年十一月間在報端登載「借款」小
    廣告，乙○○乃依報載與丙○○謀面，表示需款新台幣（下同）二十萬元急用，
    丙○○則向乙○○表示，借款需提供
    供擔保，乙○○乃依要求提交其本人之國民
    及印鑑證明書五份予丙○○，另所需之不動產所有權狀，因乙○○遺失，遂同時
    委請丙○○代為申辦補發其坐落臺北市○○區○○路一小段九九九號之土地及地
    上建物即臺北市○○○路五○五號四樓之七之房地所有權狀，丙○○乃先行交付
    借款八萬元予乙○○，乙○○則簽發票載金額分別為二萬元、一萬元及六萬元共
    九萬元之本票三張予丙○○收受（餘款一萬元約定次日給付），詎乙○○不知何
    原因，未告知丙○○，即不知去向（乙○○係於八十一年十二月十日出國，八十
    二年二月二十日始返國），未要求丙○○撥付其餘貸款十二萬元，對已貸之八萬
    元亦未為任何償還或支付利息之表示；期間，幕後之貸款金主甲○○（已另案判
    決確定）要求丙○○依原來之約定，辦理不動產抵押設定，丙○○因聯絡不上乙○○，乃決定依其原先與乙○○之約定，以上開不動產辦理抵押登記，先於八十
    二年一月十二日取得代乙○○申請補發之房地所有權狀後，將辦理抵押設定之有
    關證件、資料交予甲○○（甲○○於八十二年二月一日在台北市松山地政事務所
    ，持乙○○之印鑑證明，及以乙○○印鑑章蓋用於土地抵押權登記申請書以及土
    地、建築改良物抵押權設定契約書上，向該地政事務所辦理抵押權設定，權利人
    即債權人為甲○○，本金最高限額為三十萬元）。另甲○○以需取得更進一步之
    擔保為由，要求丙○○交付處分上開不動產之證件、資料、印章等物，丙○○明
    知甲○○與乙○○間無買賣上開房地之合意，亦未受乙○○之委託，其無權以代
    理人之身分簽立買賣契約書，亦無權將移轉所有權之有關證件、資料及印章等物
    交與他人，其預見如將該等移轉所有權之物交予甲○○，甲○○可能會以偽造私
    文書及以使公務員登載不實之方式辦理所有權之移轉，竟基於即便發生亦無違其
    本意之間接故意，與甲○○基於行使偽造私文書、使公務員登載不實之犯意聯絡
    ，由丙○○以乙○○代理人之身分簽立土地房屋買賣契約書（契約書上之日期為
    八十二年一月十八日），交付辦理不動產所有權移轉登記之有關印章、證件、資
    料予甲○○，由甲○○於八十二年二、三月間，至設於台北市○○路三一三巷十
    二號二樓之福昌代書事務所（下稱︰福昌事務所），向該事務所不知情之負責人
    賴耀崧佯請辦理過戶手續，盜用乙○○之印鑑章蓋於土地房屋所有權移轉登記申
    請書一紙、土地及建築改良物賣買所有權移轉契約書二紙上，偽造該三紙私文書
    ，仍委託福昌事務所職員即不知情之葉秋媚持前揭偽造之三紙私文書及印鑑證明
    書等向臺北市松山地政事務所行使，申請辦理移轉上開房地所有權予甲○○，使
    該地政事務所承辦人員將此不實過戶事項登記於其所掌之土地、建築物登記簿內
    ，於八十二年三月二十六日辦妥所有權移轉登記，足以生損害於地政機關對於土
    地建物登記管理之正確性以及被冒用名義人乙○○。
二、案經乙○○訴請台灣士林地方法院檢察署檢察官偵查起訴。
    理  由
一、訊據上訴人即被告丙○○固不諱言持有乙○○交付之上開
    證明書及代為申請及持有上開房地所有權狀屬實，嗣該不動產設定抵押權及過戶
    予甲○○無誤。惟矢口否認有何行使偽造私文書、使公務員登載不實犯行，辯稱
    ：是乙○○向伊借款交付八萬元之後，即不知去向，乙○○於借款之初已表示借
    款一個月未還，即願任由處置上開不動產，本件伊向甲○○借款二十萬元，因乙○○未還錢，在甲○○逼迫下，才將上開乙○○之印鑑等資料交甲○○保管，以
    供保障，乙○○於八十二年三月六日對伊提起告訴，伊於同年月二十四日到庭應
    訊，已知被告之事，豈會於翌日（二十五日）再將乙○○所有之不動產過戶給甲○○，伊實在不知甲○○會拿這些文件資料去辦理抵押權設定及過戶云云。
二、經查：
  (一)告訴人乙○○於八十二年三月六日至臺灣士林地方法院檢察署（當時機關名稱為
    臺灣台北地方法院士林分院檢察處）按鈴申告，檢察官訊問時，乙○○指訴稱：
    我向郭某（指丙○○）借八萬元將房屋權狀押於那邊，我自日本回國後，要還他
    錢，他藉口不給我，並稱將資料放在甲○○處，他找不到甲○○，後來我查知我
    之不動產被甲○○設定抵押三十萬元等語（見八十二年度偵字第二五四五號卷第
    四頁）。被告丙○○於八十二年三月二十四日偵查時到庭辯稱：權狀是乙○○委
    託我申請補發以後，權狀就放在我這裡，不是乙○○本身交給我的等語；乙○○
    於該日偵查中則否認有同意被告設定抵押，指稱係被告擅自把伊之權狀交給別人
    去設定的（見上開偵卷第十頁）。此後，被告未再出庭應訊，檢察官乃於八十二
    年八月十四日對被告丙○○及共犯甲○○提起公訴。因丙○○經原審傳拘無著，
    原審乃於八十三年二月二十五日發布通緝，及至八十六年十一月十日丙○○始又
    主動到庭應訊；告訴人乙○○於前開偵查中指稱僅向被告丙○○借得八萬元，其
    於八十六年十二月二十四日原審訊問時，則承認原係要借二十萬元（於本院九十
    三年二月十七日訊問時，亦承認原講好借二十萬元）。按被告丙○○係以在報紙
    刊登廣告，代辦房地二胎貸款等業務之代書，乙○○則係看到報紙廣告前來借錢
    之人，雙方既不熟識，衡之常情，在信用貸款並不普遍之當時，乙○○並無一定
    之收入來源，如未提供一定之擔保，丙○○豈有同意立即、無條件撥款為數不少
    之二十萬元之理，丙○○應有要求乙○○提供辦理不動產抵押設定所需之印章、
    、印鑑證明予被告之事固不否認，惟指述稱並未要被告申請補發所有權狀（同上
    偵查卷第十七、十八頁、原審八十六年十二月二十四日訊問筆錄）；於原審八十
    七年二月二十五日訊問時則指稱：我只給他（指丙○○）印鑑，所有權狀是他幫
    我申請的，沒有要他（申請）補發（見原審八十六年度訴緝字第一一三號卷第一
    五一頁），惟原審訊之以原來所有權狀在何處？告訴人陳稱：好像不見了（同上
    訴緝字第一一三號卷第一五一頁）。如前所述，被告既要求乙○○提供第二順位
    之抵押權設定，則除印章等物外，所有權狀應屬必備之物，乙○○既要借錢，應
    無不配合辦理之理，惟因權狀未在身邊，則其要被告代其申請補發，並無何與常
    情不合之處；而依卷附之建築改良物登記簿（影本）記載，本件所有權狀之申請
    補發，係於八十一年十二月七日收件，八十二年一月十二日補發（見同上偵卷第
    三十五頁），告訴人於本院九十三年二月十七日訊問時，經本院提示土地、建物
    所有權狀不慎遺失屬實之切結書一份（見本院九十二年度上更二字第六五一號卷
    上證十七），告訴人乙○○承認其上之簽名有點像其所簽，可能係借錢時，被告
    叫我去申請印鑑證明時我寫的（事實上，印鑑證明係於八十一年十一月二十六日
    由臺北市信義區戶政事務所核發，有附於原審八十五年度訴緝字第一０八號卷第
    二三０頁之印鑑證明影本可稽，遺失權狀之切結書及申請補發之日期則為八十一
    年十二月七日），此與被告供稱當時與乙○○接洽貸款事宜時有言及要辦理抵押
    金額原為二十萬元，借款人應提供不動產設定抵押，因乙○○遺失不動產所有權
    狀，乃要求被告代為申請補發等之事實，應可認定。
  (二)告訴人乙○○因需款恐急，如要先申請補發領得所有權狀，俟抵押權設定完成後
    ，再取得所談好之貸款，恐緩不濟急，被告為解乙○○之困境，在辦妥抵押設定
    之前，即先答應撥款九萬元，並要求乙○○需簽發本票以為債權之證明，乙○○
    於是簽發三紙各為六萬元、二萬元、一萬元之本票交付（附於原審八十二年度訴
    字第一○七七號卷第六一、六二、六三頁），惟乙○○於收受八萬元後，即於八
    十一年十二月十日出國，及至八十二年二月二十日始返國，有出入境紀錄附卷可
    憑（見原審八十五年度訴緝字第一０八號卷第一五０頁），此亦為乙○○所不否
    認之事。按對於並不熟識之人貸款，不但交付了印章、印鑑證明、戶口名簿外，
    還授權對方申請補發所有權狀，在手續辦理中，於取得八萬元之部分款項後，隨
    即於未告知對方之情形下，出國三月有餘，告訴人之上開之舉，或有其不得已之
    處，惟亦足見其對自己之權益欠缺保護意識。相對的，被告丙○○面對拿了八萬
    元後即音訊全無之貸款客戶，既無從收取利息，對後續之事項要如何辦理，其之
    困擾可以想見。又被告係依辦理第二順位（二胎）貸款為業之代書，其資金來自
    他人，被告僅藉此業務賺取酬勞（代辦費、佣金），於幕後金主（甲○○）要求
    被告妥善解決，否則利息（不只八萬元之利息，金主甚或會主張二十萬元之利息
    ）或損失要被告負責之情形下，被告於領得補發之房地所有權狀後，連同乙○○
    原先交付之印章、印鑑證明，依照原先抵押設定之約定，辦理第二順位之抵押權
    定本金最高限額抵押，民間借貸則又會多加一些，本件設定本金最高限額三十萬
    元，尚無不合情理之處）；是本件被告提供證件、資料、印章、印鑑證明書等物
    予甲○○設定抵押權之部分（設定抵押係由甲○○擔任雙方即權利人甲○○、義
    務人乙○○之代理人辦理，有設定抵押申請書影本附卷可憑），尚難認被告有何
    偽造私文書或使公務員登載不實之犯行。
  (三)如前所述，告訴人乙○○對自己之權益欠缺保護意識，惟上開不動產嗣為另一抵
    押債權人張阿月聲請法院拍賣，經鑑價結果為二百零九萬五千四百六十六元，法
    院於八十三年四月拍定價格為二百五十八萬九千九百元，增值稅為十八萬七千元
    ，除執行費用優先受償外，第一順位抵押權人中國信託銀行亦全數獲償（本金一
    百四十六萬七千零四十八元，利息十六萬二千八百四十二元，違約金二萬三千七
    百六十五元，合計一百六十五萬三千六百五十五元），拍賣債權人即第二順位抵
    押權人張阿月則獲償七十三萬七千一百九十二元（本金五十五萬元，利息十三萬
    二千元，違約金五十三萬九千元），此有執行資料附卷可稽（見原審八十五年度
    訴緝字第一○八號卷第二四四至二四七頁）。按該不動產於借款時縱設定本金最
    高限額一百八十萬元之抵押權，扣除已償還之部分，未還本金應僅為一百四十餘
    萬元，則該不動產之殘值應仍有百萬元；參以嗣後甲○○又持該不動產向張阿月
    辦理第二順位抵押借款六十萬元（本金五十五萬元，詳下述），可見該不動產確
    非扣除第一順位抵押債權後，已無多少殘值。乙○○即便疏於保護自己之權益，
    惟應不至於只借八萬元，而答應願於未還錢時任由被告處分之理，參以告訴人於
    八十二年二月二十日返國後，即找被告丙○○處理該筆貸款之事，於知該不動產
    已被設定抵押權後，即於八十二年三月六日對丙○○、甲○○提起告訴，亦可證
    明該不動產確非已無多少殘值。乙○○堅詞借款時並無未還錢，任由被告處分之
    同意，無悖情常，堪予採信。
  (四)告訴人乙○○關於交付被告幾份印鑑證明，於八十二年四月二十四日刑事補充告
    訴理由狀中載明交付
    同上偵卷第二十一頁）；於原審初則陳稱只給一張（見同上訴緝卷第五十二頁）
    ，嗣則供稱印象中是給他二份，現在時間太久了不太記得（見同上上訴緝卷第一
    五一頁）。其於本院九十三年二月十七日訊問時，則表明有提供五份印鑑證明之
    事；是知，告訴人乙○○當時應確有依被告之指示，申領五份印鑑證明書交予被
    告收受無訛（告訴人係於八十一年十一月間向被告借錢，此據其於原審供明，而
    印鑑證明書係於八十一年十一月二十六日向臺北市信義區戶政事務所申請核發，
    有附於原審八十五年度訴緝字第一０八號卷第二三０頁之印鑑證明書影本可稽）
    。按一般人需款孔急，需向代書借款周轉時，大多會聽命代書之要求，未慮及所
    交出文件、印章之危險性，告訴人乙○○應被告之要求交出印鑑證明書五張及同
    意被告代為申領所有權狀，當係未預見被告可能將處分其財產，被告辯稱乙○○
    一次交出五張印鑑證明書，即係同意被告於未受償時，得逕予處分其不動產之表
    示，要難認為有理。
  (五)查上揭設定三十萬元抵押權予甲○○之手續，係由甲○○擔任雙方（即權利人甲○○、義務人乙○○）之代理人辦理，所有權移轉登記則係由甲○○委任賴耀崧
    代理，賴耀崧再委任葉秋媚複代理，向地政事務所辦理，有設定抵押、所有權移
    轉登記申請書影本在卷可稽（見原審八十五年度訴緝字第一○八號卷第二百二十
    頁至二百三十頁）。證人即福昌代書事務所負責人賴耀崧之妻張雪馨於本院前審
    八十九年四月六日調查時結證稱：（是否有與乙○○接觸？是否見過丙○○？）
    無，都是甲○○出面。（土地所有權狀誰提出？）相關登記都已辦妥，甲○○才
    給我們資料辦抵押設定（應係所有權移轉登記，八十二年三月二十五日送件辦理
    所有權移轉登記之同時，另辦理六十萬元之抵押權設定予張阿月，原甲○○之三
    十萬元抵押設定，則於八十二年四月三日塗銷，有登記簿謄本在卷可考）。而甲○○辦理抵押及所有權移轉所需之文件、資料、印章應均係由被告丙○○所提供
    ，此為被告所不否認之事，雖被告否認知悉甲○○會去辦理抵押及移轉所有權。
    惟被告自承以執行代書業務為業，應知曉辦理抵押權登記僅需一份印鑑證明書，
    辦理過戶登記則要三份印鑑證明書等語（見原審八十五年度訴緝字第一一三號卷
    第二一四頁反面、二一五頁），則被告一開始即向乙○○索取五份印鑑證明，且
    全交予甲○○，謂其不知甲○○會作何事云云，實難為採。
  (六)被告丙○○另辯稱：伊係在甲○○逼迫下，才將上開告訴人之印章、資料等交給
    甲○○保管，不知甲○○會拿去設定及移轉所有權。而同案被告甲○○則於原審
    提出被告丙○○於八十二年一月十八日代理乙○○與案外人王欲建簽訂之買賣契
    約書一份（見原審(二)卷第一三四頁），證明上開不動產係經由被告丙○○代理乙○○出售予王欲建；惟乙○○否認有此簽約之授權，被告丙○○亦供稱：伊向甲○○收到二十萬元之借款，為使甲○○有所保障，乃應甲○○之要求，填製本件
    買賣契約，王欲建是甲○○帶來的朋友，當時亦在場，寫好後交給甲○○收執，
    以為交待，並非真正之買賣云云；甲○○亦稱該契約買受人王欲建為其所認識，
    該契約書由其收執，後來王欲建轉讓給伊等語（見原審(二)卷第一二九至一三一頁
    ）。按該份契約之真意如何，經原審傳訊及囑託訊問王欲建均未到庭，復經本院
    前審依址傳喚亦均查無此人，無法送達，致無從查明真相，則無從單憑該買賣契
    約而為被告利與不利之認定。然綜上觀之，顯然告訴人乙○○並未授權被告出售
    上開不動產，被告丙○○亦無權以告訴人代理人之身分簽訂買賣契約書，寫好之
    契約書，並非真正之買賣（無權代理部分，因被告於契約上已表明代理之意，此
    部分尚不構成偽造文書，亦未據起訴）。即便如被告丙○○所辯，其係在被逼之
    情形下，為給幕後金主甲○○有所交代，始將辦理抵押設定有關之印章、資料及
    代理簽訂之買賣契約書交給甲○○；惟查，被告既以代書工作為其專業，則對何
    種行為會對客戶產生何種影響，當甚為明瞭，於本件貸款之情形，縱然乙○○不
    告而別之處事方式有所未當，然被告在甲○○之催逼下，亦僅能提供辦理本金最
    高限額三十萬元抵押設定之資料、證件辦理登記，且自己既係代書，最好由自己
    親身辦理，妥善保管印章、印鑑證明書、所有權狀；於乙○○不出面給付利息或
    依約償還本金時，抵押債權人自可行使抵押權人之權利。其逕將能辦理抵押設定
    及移轉所有權之印鑑證明書、印章、所有權狀交予甲○○，雖無證據證明其有與
    甲○○共同犯罪之直接故意（均係由甲○○委由他代書事務所辦理），惟其對甲○○除辦理原約定之本金最高限額三十萬元之抵押設定外，因持有移轉所有權之
    全部證件，可能會發生超出原來之約定而去辦理所有權移轉登記之情事，應有所
    預見，且該行為並不違背被告本意，蓋被告如稍為借款客戶乙○○著想，其應不
    會將影響權利重大之文件資料全部交給甲○○，其之所為，顯屬間接故意犯。至
    於，乙○○其後回國後要求還款，於被告拖延及乙○○發現不動產為人設定抵押
    權後，對被告丙○○及共犯甲○○提起告訴，八十二年三月二十四日檢察官訊問
    時，被告丙○○有到庭，翌日（二十五日）上揭不動產即送件辦理移轉登記一事
    ，此並無從為被告無間接故意之有利認定，反倒是為何會如此湊巧？被告丙○○
    有無將被告訴及偵查之內容告知甲○○，否則為何甲○○會急著辦理所有權移轉
    ，如告訴人乙○○於提起告訴時，知曉甲○○持有移轉所有權之有關資料，其仍
    有機會採取法律行動，阻止甲○○辦理所有權移轉登記；凡此，三月二十五日之
    移轉所有權送件，尚無從為被告有利之認定，附此敘明。
  (七)綜上所述，本件被告丙○○提供證件資料辦理三十萬元之本金最高限額抵押權設
    定，尚與原來和告訴人乙○○之約定相符，則以乙○○之印鑑章蓋於土地、房屋
    所有權移轉登記申請書一紙、土地及建築改良物賣買所有權移轉契約書二紙上，
    既係屬有權行為，應不構成行使偽造文書及使公務員登載不實罪；惟將所有權移
    轉登記予甲○○部分，既未經乙○○同意，亦未經乙○○授權，則甲○○向福昌
    代書事務所不知情之負責人賴耀崧佯請辦理過戶手續，盜用乙○○之印鑑章蓋於
    土地房屋所有權移轉登記申請書一紙、土地及建築改良物賣買所有權移轉契約書
    二紙上，偽造該三紙私文書，仍委託福昌事務所職員即不知情之葉秋媚持前揭偽
    造之三紙私文書及印鑑證明書等向臺北市松山地政事務所行使，申請辦理移轉上
    開房地所有權予甲○○，使該地政事務所承辦人員將此不實過戶事項登記於其所
    掌之土地、建築物登記簿內，於八十二年三月二十六日辦妥所有權移轉登記，足
    以生損害於地政機關對於土地建物登記管理之正確性以及被冒用名義人乙○○。
    被告預見該等犯罪事實之發生，猶將移轉所有權之所有資料交付予甲○○，顯然
    甲○○其後擅自以偽造文書等方式移轉所有權之行為，並不違背被告丙○○之本
    意，其與甲○○間有共同為上開犯行之間接故意甚明。被告所為不知甲○○會去
    辦理所有權移轉登記之辯解不足為採，本件事證明確，被告犯行堪以認定，應依
    法論科。
三、核被告丙○○所為，係犯刑法第二百十六條、第二百十條、第二百十四條之罪。
    被告與同案被告甲○○就上開犯行，有犯意聯絡及行為分擔，為共同正犯。共犯
    甲○○利用不知情之葉秋媚行使偽造私文書、使公務員登載不實，為間接正犯。
    盜用印章蓋用於私文書上，持以行使，盜用印章為偽造私文書之部分行為，其偽
    造私文書後進而行使，偽造之低度行為應為行使之高度行為所吸收，不另論罪。
    其接續盜蓋印章於土地房屋所有權移轉登記申請書一紙、土地及建築改良物賣買
    所有權移轉契約書二紙上，且持之行使，屬接續犯行，應論以一行使偽造私文書
    罪。公訴人認被告連同前揭設定本金最高限額三十萬元抵押權部分，屬連續犯行
    ，尚有未恰（如後所述），附此敘明。被告所犯行使偽造私文書、使公務員登載
    不實罪間，有方法結果之牽連關係，依刑法第五十五條之規定，應從較重之行使
    偽造私文書罪處斷。又被告曾犯妨害家庭罪，經臺灣台北地方法院判處有期徒刑
    八月，上訴後，經本院駁回上訴確定，嗣經減刑為有期徒刑四月，於民國七十八
    年四月二十八日易科罰金執行完畢，有本院被告全國前案紀錄表附卷可參，五年
    內再犯本件有期徒刑以上之罪，為累犯，依法加重其刑。
四、本件原審認被告罪證明確，予以論罪科刑，固非無見，然：(一)按刑法第二百十四
    條使公務員登載不實文書罪，宜將公務員將不實事項登載於何公文書上，於事實
    欄認定記載明確，本件原判決於事實欄僅記載「被告使不知情之公務員‧‧‧記
    載於職務上所掌之公文書」，尚有疏失。(二)告訴人乙○○實際僅借到八萬元，何
    以願提供印鑑證明五張，該不動產價逾二百多萬元，乙○○不可能於事前表示願
    供逕行處分，原判決理由內未詳予記載所憑之論據，理由亦嫌疏漏。(三)設定本金
    最高限額三十萬元之抵押權予甲○○部分，尚屬有權行為，並不構成犯罪，原審
    認與前開有罪部分屬連續犯行，有所未合。(四)原審對被告犯本罪究係直接故意或
    間接故意，未加以論述，尚有未妥。被告否認犯罪提起上訴，其部分為有理由，
    部分為無理由，而原判決既有上開未合之處，則屬無可維持，應由本院將之撤銷
    改判，爰依上開說明及審酌被告之素行、犯罪之動機、目的、手段、所生之損害
    ，及犯罪經通緝到案、否認犯行之犯罪後態度等一切情狀，量處如主文第二項所
    示之刑。又按行為後法律有變更者，適用裁判時之法律，但裁判前之法律有利於
    行為人者，適用最有利於行為人之法律，刑法第二條第一項定有明文。查本件被
    告於行為後，刑法第四十一條關於易科罰金之規定，業經立法院於九十年一月四
    日修正通過，並經總統於同年月十日明令公布，同年月十二日生效施行。觀諸上
    開修正後得易科罰金之規定「犯最重本刑為五年以下有期徒刑以下之刑之罪，而
    受六個月以下有期徒刑或拘役之宣告，因身體、教育、職業、家庭之關係或其他
    正當事由，執行顯有困難者，得以一元以上三元以下折算一日，易科罰金」，應
    以修正後之規定對被告較為有利，爰依修正後之刑法第四十一條第一項前段併諭
    知易科罰金之折算標準。
五、至公訴意旨另以：(1)丙○○於民國八十二年二月一日，與甲○○基於共同之犯意
    聯絡，盜用乙○○之印鑑章，偽造借款契約書及土地抵押權登記申請書，持向台
    北市松山地政事務所辦理本金最高限額三十萬元之抵押權設定。使不知情之該地
    政事務所承辦公務員將此不實之事項登載於職務上所掌之公文書，足以生損害於
    地政機關對於土地（建物）管理之正確性以及乙○○之權益。(2)嗣甲○○與丙○○又基於共同意圖為自己不法所有之犯意，於八十二年四月二日，在臺北市○○
    路三一三巷十二號二樓福昌代書事務所，持前開已移轉為甲○○名義之所有權狀
    ，向賴耀崧佯稱欲抵押借款，致賴耀崧介紹張阿月貸予五十五萬元，丙○○、甲○○於詐騙得手後，即不知去向。因認被告另涉有(1)行使偽造私文書、行使使公
    務員登載不實文書罪嫌；(2)詐欺取財罪嫌云云。訊據被告堅決否認該二部份犯行
    ，辯稱：當時與乙○○有講好需辦理抵押權設定，其將有關之物交予甲○○，對
    甲○○拿去辦理設定及借錢之事完全不知情等語。經查(1)上開辦理本金最高限額
    三十萬元之抵押權設定部分，尚不違反乙○○與被告丙○○當初之貸款約定及本
    意，應不構成行使偽造私文書、行使使公務員登載不實文書罪，已詳如前述。(2)
    證人賴耀崧、葉秋媚、張阿月均證稱：是甲○○借款等語（見偵字第二五四五號
    第四九至四九、第五四頁），且同案被告甲○○亦未指陳被告丙○○參與此事，
    且查無何證據足證被告丙○○就此部分，與甲○○有何犯意連絡，行為分擔，被
    告丙○○此部分犯行即屬不能證明。因公訴人認上開二部分與前開論罪科刑部分
    ，有連續犯及方法結果之牽連犯裁判上一罪關係，爰均不另為無罪之諭知。
據上論斷，應依刑事訴訟法第三百六十九條第一項前段、第三百六十四條、第二百九
十九條第一項前段，刑法第二條第一項前段、第二十八條、第二百十六條、第二百十
條、第二百十四條、第五十五條、第四十七條，第四十一條第一項前段、罰金罰鍰提
高標準條例第一條前段、第二條，判決如主文。
本案經檢察官李良忠到庭執行職務。
中　　　華　　　民　　　國　　九十三　　年　　　四　　　月　　二十七　　日
                              臺灣高等法院刑事第二十一庭
                                  審判長法  官  葉　騰　瑞
                                        法  官  莊　明　彰
                                        法  官  劉　壽　嵩
右正本證明與原本無異。
如不服本判決，應於收受送達後十日內向本院提出上訴書狀，其未敘述上訴之理由者
並得於提起上訴後十日內向本院補提理由書（均須按他造當事人之人數附繕本）。
                                        書記官  廖　婷　璇
中　　　華　　　民　　　國　　九十三　　年　　　四　　　月　　二十七　　日
附錄：本案論罪科刑法條全文
中華民國刑法第二百一十六條
(行使偽造變造或登載不實之文書罪)
行使第二百十條至第二百十五條之文書者，依偽造、變造文書或登載不實
事項或使登載不實事項之規定處斷。
中華民國刑法第二百一十四條
(使公務員登載不實罪)
明知為不實之事項，而使公務員登載於職務上所掌之公文書，足以生損害
於公眾或他人者，處三年以下有期徒刑、拘役或五百元以下罰金。
中華民國刑法第二百一十條
(偽造變造私文書罪)
偽造、變造私文書，足以生損害於公眾或他人者，處五年以下有期徒刑。
